臺灣高等法院刑事裁定
109年度聲再字第496號
再審聲請人
即受判決人  鄧淑富


上列再審聲請人因妨害名譽案件，對於本院108年度上易字第146
3號確定判決，聲請再審，本院裁定如下：
    主  文
再審之聲請駁回。
    理  由
一、聲請意旨略以：伊查到告訴人張玉華於民國108年10月20日
    與訴外人郭朝仁同宿，有臺灣新北地方法院109年度訴字第1
    17號判決（事證二）可資證明，足認告訴人是用同樣之手法
    繼續破壞下一個幸福美滿家庭，告訴人確實是欺世盜名，社
    會之敗類，非法行為破壞社會善良風俗及家庭秩序，伊對告
    訴人所為「髒女人」「你這個公務員是這麼骯髒」「你這種
    骯髒女」「你敗壞社會善良風氣」等對話，是內心真實真陳
    述。且如告訴人名譽已受侵害，無法以有尊嚴的方式在原社
    區生活，必須盡量低著頭出門或刻意挑沒人在外面時出門，
    這麼痛苦應選擇搬離此社區，但從107年4月17日至今，告訴
    人還屹立不搖居住在在此（事證三、四），又用相同手法誘
    引郭朝仁（事證五），繼續享受不倫之戀（事證六）。伊因
    為發現前開新事實或新證據，致未主張該有利於己之情事，
    始被判處罪刑確定，依刑事訴訟法第420第1項第6款之規定
    ，聲請再審云云。
二、按刑事訴訟法第420條於104年2月4日修正公布，該條第1項
    第6款修正為「因發現新事實或新證據，單獨或與先前之證
    據綜合判斷，足認受有罪判決之人應受無罪、免訴、免刑或
    輕於原判決所認罪名之判決者。」並增列第3項規定：「第1
    項第6款之新事實或新證據，指判決確定前已存在或成立而
    未及調查斟酌，及判決確定後始存在或成立之事實、證據。
    」該條項修正之立法理由謂：「再審制度之目的在發現真實
    並追求具體公平正義之實現，為求真實之發現，避免冤抑，
    對於確定判決以有再審事由而重新開始審理，攸關被告權益
    影響甚鉅，故除現行規定所列舉之證據外，若有新事實存在
    ，不論單獨或與先前之證據綜合判斷，合理相信足以動搖原
    確定判決，使受有罪判決之人應受無罪、免訴、免刑或輕於
    原判決所認罪名之判決者，應即得開啟再審程序。」因此，
    刑事訴訟法第420條第1項第6款修正後，聲請再審人所主張
    之新事實或新證據，單獨或與先前之證據綜合判斷，倘無法
    使法院合理相信，足以動搖原確定判決所認定之事實者，仍
    無從准予開啟再審程序。又聲請再審之理由，如僅對原確定
    判決認定事實之爭辯，或對原確定判決採證認事職權之行使
    ，任意指摘，或對法院依職權取捨證據持相異評價等情，原
    審法院即使審酌上開證據，亦無法動搖原確定判決，自非符
    合此條款所定提起再審之要件（最高法院106年度台抗字第8
    38號裁定意旨參照）。
三、經查，聲請人固提出本案原確定判決繕本（如書狀所附事證
    一），並以前揭事由，據以聲請再審。然被告於不特定多數
    人得共見共聞之告訴人住處門前，對告訴人所為「髒女人」
    、「你這個公務員是這麼骯髒」、「你這種髒女人」「你這
    個敗壞社會善良風氣」等語，其內容為侮弄辱罵之言語，並
    非傳述具體之事實內容，屬侮辱行為，所為構成公然侮辱罪
    。是即令聲請人書狀所附事證二所指，告訴人有如前述與訴
    外人同宿，侵害他人配偶關係身分法益，而經另案民事訴訟
    判決事實所確認，然因告訴人並非公眾人物，其個人感情生
    活狀況及衍生之問題，全然屬私人領域之事，任何第三人自
    不得任意將之公開或擅加評論，是依刑法第310條第3項但書
    之規定，被告也不可以主觀自認為真實為由，據此主張免責
    。又刑法第311條係關於事實之「意見表達」或「評論」，
    而就誹謗罪特設之阻卻違法事由，刑法第309條所稱「侮辱
    」者，係以言語、舉動或其他方式，對人為抽象的、籠統性
    侮弄辱罵而言，同法第310條稱「誹謗」者，則係以具體指
    摘或傳述足以毀壞他人名譽之事而言，二者有所分別，是以
    刑法第311條針對誹謗行為，雖定有不罰事由，然於公然侮
    辱行為，並無適用餘地，故被告也不可據此主張適用刑法第
    311條之規定，阻卻違法。至於聲請人書狀所檢附之事證三
    ，為告訴人於本案刑事程序中，對聲請人所提起之附帶民事
    起訴狀，事證四為第一審法院原對聲請人為無罪之判決，檢
    察官不服第一審判決所提出之上訴書，事證五為住宅照片，
    事證六為訴外人郭朝仁對其配偶請求返還不當得利事件之民
    事判決，此俱與聲請人所指告訴人名譽權並無被侵害等情無
    涉，顯係聲請人一己之認作主張，難認該等證物內容有何足
    以動搖原確定判決認定事實之蓋然性，按上說明，亦不符合
    確實性之聲請再審要件。
四、綜上所述，本件聲請與再審規定要件不合，自應予駁回。按
    聲請再審之案件，除顯無必要者外，應通知聲請人及其代理
    人到場，並聽取檢察官及受判決人之意見。但無正當理由不
    到場，或陳明不願到場者，不在此限。前項本文所稱「顯無
    必要者」，係指聲請顯屬程序上不合法且無可補正或顯無理
    由而應逕予駁回，刑事訴訟法第429條之2、法院辦理刑事訴
    訟案件應行注意事項第177條之4分別定有明文。本件再審之
    聲請，有如前述顯無理由之情形，本院認無通知聲請人到場
    之必要，附此敘明。
據上論斷，應依刑事訴訟法第434條第1項，裁定如主文。　　
中　　華　　民　　國　　110 　年　　2 　　月　　17　　日
                  刑事第十四庭  審判長法　官  黃斯偉
                                      法　官  黎惠萍
                                      法　官  許泰誠
以上正本證明與原本無異。
不得抗告。
                                      書記官  朱子勻
中　　華　　民　　國　　110 　年　　2 　　月　　18　　日